臺灣高等法院花蓮分院民事裁定　　　　　　96年度抗字第42號
抗　告　人
即　原　告　黃沛呈
相　對　人
即　被　告　甲○○
抗告人因與相對人間房屋所有權移轉登記事件，對於臺灣花蓮地
方法院中華民國96年7月18日所為裁定（96年度訴字第46號）提
起抗告，本院裁定如下：
    主  文
原裁定廢棄。
抗告程序費用由相對人負擔。
    理  由
一、抗告意旨略以：
（一）原告起訴狀之事實及理由記載：「…被告甲○○本應隨時
      將代為登記之房地產權辦理移轉登記返還原告，但未料被
      告其心有詐意圖侵占拒不將房地權辦理移轉登記返還原告
      ，乃逾時4年均置之不理…」，原告有基於被告詐欺並侵占
      之侵權行為所生損害賠償而請求，而非僅以借名或其他法
      律關係而請求，十分明顯。
（二）被告原住花蓮市○○里○鄰○○街6號，於96年7月3日遷入
      現址，被告係在花蓮期間侵占系爭不動產，其侵權行為之
      行為地在原審法院所在地，已無疑義。
（三）況原告基於損害賠償之基礎事實而請求被告回復原狀，訴
      請被告將系爭不動產所有權移轉登記予原告，為不動產物
      權涉訟，依民事訴訟法第10條第1項規定，亦應由原審法
      院專屬管轄等語。
二、按因侵權行為涉訟者，得由行為地之法院管轄；被告住所、
    不動產所在地、侵權行為地或其他據以定管轄法院之地，跨
    連或散在數法院管轄區域內者，各該法院俱有管轄權；民事
    訴訟法第15條、第21條分別定有明文。次按「管轄權之有無
    ，應依原告主張之事實，按諸法律關於管轄之規定而為認定
    ，與其請求之是否成立無涉。」（最高法院65年台抗字第
    162號判例參照）。查本件抗告人於起訴之事實及理由既已
    提及「被告其心有詐意圖侵占拒不將房地產權辦理移轉登記
    返還原告」，如係主張侵權行為之法律關係，依上開規定，
    侵權行為地之原審法院即非無管轄權。又當事人之聲明如未
    明確特定其訴訟標的，本應由法院為適當之闡明，本件原告
    所主張之訴訟標的，究為侵權行為之法律關係，抑或所有物
    返還請求權，原審就此既未詳加審究，亦未予以適當之闡明
    ，而遽認定系爭事件為借名或其他債權法律關係，認其無管
    轄權，並依職權移送臺灣板橋地方法院，自有未洽。抗告意
    旨指摘原裁定不當，求予廢棄，為有理由，爰由本院將原裁
    定廢棄，由原法院另為適當之處理。
據上論結，本件抗告為有理由，依民事訴訟法第492條，裁定如
主文。
中　　華　　民　　國　　96　　年　　9 　　月　　30　　日
                  民事庭審判長法  官     謝 志 揚
                              法  官     許 仕 楓
                              法  官     林 慶 煙
以上正本係照原本作成。
如不服本裁定者，應於收受送達後十日內向本院提出再抗告狀，
(僅以適用法規顯有錯誤，並經本院之許可者為限)，並繳納再抗
告費新台幣一千元；其未表明再抗告理由者，應於提出再抗告狀
後十日內向本院補提理由書狀（均須按照他造當事人之人數附繕
本）。
抗告時應提出委任律師或具有律師資格之人之委任狀；委任有律
師資格者，另應附具律師及格證書及釋明委任人與受任人有民事
訴訟法第466條之1第1項但書或第2項所定關係之釋明文書影本。
                              書記官     林 明 智
中　　華　　民　　國　　96　　年　　9 　　月　　30　　日
